---
title: "**Evolução da Taxa de Natalidade nos Países**"
format: html
editor: visual
---

```{r}
#| label: load-packages
#| include: false

library(tidyverse)
library(WDI)
library(scales)
library(gganimate)
library(gifski)
library(quarto)
```

```{r}
#| label: load-data
#| include: false

birth_data <- WDI(
  indicator = "SP.DYN.CBRT.IN",
  start = 2000,
  end = 2023,
  extra = TRUE
) %>%
  filter(!is.na(SP.DYN.CBRT.IN))

# Top 10 países com maior taxa média de natalidade
top10_birth <- birth_data %>%
  group_by(country) %>%
  summarise(avg_birth = mean(SP.DYN.CBRT.IN, na.rm = TRUE)) %>%
  arrange(desc(avg_birth)) %>%
  slice_head(n = 10) %>%
  pull(country) %>%
  { filter(birth_data, country %in% .) }

birth_2023 <- birth_data %>%
  filter(year == 2022) %>%
  group_by(country) %>%
  summarise(valor = mean(SP.DYN.CBRT.IN, na.rm = TRUE)) %>%
  arrange(desc(valor)) %>%
  slice_head(n = 10)
```

## **Introdução**

A taxa bruta de natalidade, que mede o número de nascimentos por 1.000 habitantes em um determinado ano, é um dos indicadores mais fundamentais da dinâmica populacional. Nas últimas décadas, muitos países, especialmente economias avançadas e algumas economias emergentes, têm apresentado uma tendência clara de queda na natalidade. Esse fenômeno, frequentemente associado ao envelhecimento da população, urbanização e mudanças culturais, levanta sérias preocupações sobre sustentabilidade econômica, previdência social e produtividade no longo prazo.

Nesta análise, examinamos a evolução da taxa de natalidade nos últimos 20 anos e comparamos os países com os maiores índices recentes, evidenciando onde os declínios são mais acentuados e o que isso pode significar em termos de impacto socioeconômico.

## **Objetivo**

O objetivo principal deste estudo é visualizar e compreender como a taxa de natalidade tem se comportado ao longo do tempo em diferentes países, destacando aqueles com os níveis mais altos e os que enfrentam declínios mais críticos. A análise busca relacionar essas mudanças demográficas com potenciais desafios econômicos, como o aumento da dependência populacional, escassez de mão de obra e pressão sobre os sistemas previdenciários e de saúde pública.

## **Dados Utilizados**

Os dados utilizados foram extraídos diretamente do Banco Mundial, utilizando o indicador **SP.DYN.CBRT.IN**, que representa a **taxa bruta de natalidade**. Essa métrica é calculada com base no número total de nascimentos por 1.000 habitantes a cada ano. A análise cobre o período entre 2000 e 2023, permitindo uma comparação histórica e geográfica entre países com diferentes padrões de crescimento populacional.

## **Metodologia**

-   **Fonte dos Dados:** Banco Mundial (indicador SP.DYN.CBRT.IN)

-   **Ferramentas Utilizadas:** Pacotes `WDI`, `ggplot2`, `dplyr` e `gganimate` no R.

-   **Visualizações Criadas:**

    -    Série temporal animada com os países de maior natalidade média.

    -    Comparativo da taxa de natalidade dos países com os maiores índices no ano mais recente disponível.

    -    Análise detalhada de três países selecionados com altos índices ou tendências relevantes.

## **Evolução da Taxa de Natalidade (2000–2023)**

A seguir, apresentamos uma visualização animada da taxa de natalidade ao longo do tempo nos 10 países com as maiores médias no período observado. Apesar de alguns países manterem níveis elevados, nota-se uma tendência geral de declínio gradual, que pode sinalizar futuros desequilíbrios demográficos e impactos sobre o crescimento econômico.

```{r}
#| label: animated-birth-rate
#| echo: false
#| warning: false

ggplot(top10_birth, aes(x = year, y = SP.DYN.CBRT.IN, color = country, group = country)) +
  geom_line(size = 1.2) +
  geom_point(size = 2) +
  labs(title = "Evolução da Taxa de Natalidade",
       subtitle = "Ano: {frame_along}",
       x = "Ano",
       y = "Nascimentos por 1.000 habitantes",
       color = "País") +
  theme_minimal() +
  theme(
    plot.title = element_text(size = 18, face = "bold"),
    axis.title = element_text(size = 16),
    axis.text = element_text(size = 13)
  ) +
  transition_reveal(year)
```

## **Comparação da Taxa de Natalidade nos Últimos Anos**

No gráfico abaixo, comparamos os países com as maiores taxas de natalidade no ano mais recente disponível (geralmente 2023), reforçando o contraste com os países onde a taxa já caiu para níveis críticos. Essa visualização ajuda a entender onde a pressão demográfica será mais intensa — tanto pelo excesso quanto pela escassez de nascimentos.

```{r}
#| label: birth-cross-section
#| echo: false

latest_year <- max(top10_birth$year, na.rm = TRUE)
cross_section_data <- top10_birth %>%
  filter(year == latest_year)

g1 <- ggplot(cross_section_data, aes(x = reorder(country, SP.DYN.CBRT.IN), y = SP.DYN.CBRT.IN, fill = country)) +
  geom_col(show.legend = FALSE) +
  coord_flip() +
  labs(title = paste("Taxa de Natalidade por País em", latest_year),
       x = "País",
       y = "Nascimentos por 1.000 habitantes") +
  theme_minimal(base_size = 14) +
  theme(
    plot.title = element_text(size = 18, face = "bold"),
    axis.title = element_text(size = 16),
    axis.text.x = element_text(size = 9, angle = 45, hjust = 1)
  )

g2 <- ggplot(birth_2023, aes(x = reorder(country, valor), y = valor, fill = country)) +
  geom_col(show.legend = FALSE) +
  coord_flip() +
  labs(title = "Taxa de Natalidade por País em 2022",
       x = "País",
       y = "Nascimentos por 1.000 habitantes") +
  theme_minimal(base_size = 14) +
  theme(
    plot.title = element_text(size = 18, face = "bold"),
    axis.title = element_text(size = 16),
    axis.text.x = element_text(size = 9, angle = 45, hjust = 1)
  )

g2
g1
```

```         
```

## **Séries Temporais por País: Casos Relevantes**

Selecionamos três países para destacar diferentes trajetórias demográficas:

-    **Chad**, com uma das maiores taxas de natalidade do mundo, mas ainda enfrentando desafios socioeconômicos.

-    **Mali**, com taxas extremamente baixas e envelhecimento populacional acelerado.

-    **Niger**, que transita de uma alta taxa nos anos 1980 para níveis próximos ao de substituição populacional atualmente.

```{r}
#| label: time-series-birth
#| echo: false
#| warning: false

selected_countries <- c("Niger", "Mali", "Chad")  # países com altas taxas de natalidade

time_series_data <- top10_birth %>%
  filter(country %in% selected_countries)

ggplot(time_series_data, aes(x = year, y = SP.DYN.CBRT.IN, color = country)) +
  geom_line(size = 1) +
  geom_point(size = 2) +
  labs(title = "Séries Temporais da Taxa de Natalidade",
       x = "Ano",
       y = "Nascimentos por 1.000 habitantes",
       color = "País") +
  theme_minimal() +
  theme(
    plot.title = element_text(size = 18, face = "bold"),
    axis.title = element_text(size = 16),
    axis.text = element_text(size = 13)
  )
```
